【裁判字號】    89,易,433
【裁判日期】    890309
【裁判案由】    就業服務法
【裁判全文】
臺灣板橋地方法院刑事判決                          八十九年度易字第四三三號
    公  訴  人  台灣板橋地方法院檢察署檢察官
    被      告  甲○實業股份有限公司
    代  表  人  丙○○
    被      告  乙○○
右列被告等因違反就業服務法案件，經檢察官提起公訴（八十八年度偵字第二五五七
四=.'二六五九二號），本院判決如左：
    主  文
甲○實業股份有限公司其受雇人，因執行業務違反雇主不得聘僱未經許可之外國人之
規定，其聘僱人數為壹人，科罰金新台幣萬元。
乙○○違反雇主不得聘僱未經許可之外國人之規定，其聘僱人數為壹人，科罰金新台
幣萬元，如易服勞役，以新台幣玖佰元即銀元佰元折算壹日。
    事  實
一、乙○○係設於台北縣新莊市○○路七十五號甲○實業股份有限公司（下稱甲○公
    司）之總經理，為該公司之受雇人，明知雇主不得聘僱未經許可之外國人，因執
    行業務，竟自民國（下同）八十八年六月中旬起，以日薪新臺幣（下同）五百五
    十元、加班費另計之代價，聘僱未經許可在中華民國境內工作之尼泊爾籍外國人
    ＳＵＢＥＤＩ  ＢＨＯＪ  ＲＡＪ之男子在該公司工廠從事擔任脫水工作。嗣於
    八十八年九月三十日晚間十一時許，在公司宿舍內為警查獲。
二、案經台北市政府警察局中正第二分局報告台灣板橋地方法院檢察署檢察官及自動
    檢舉後偵查起訴。
    理  由
一、訊據被告乙○○坦承於右揭時地雇用尼泊爾籍外國人ＳＵＢＥＤＩＢＨＯＪＲＡ
    Ｊ擔任脫水工作，每日工作八小時，付薪五百五十元等情，惟矢口否認有何違反
    就業服務法犯行，辯稱：該名工人是由公司另一名員工格桑南加介紹來的，應徵
    時有出示札西特古立之中華民國身分證影本，以致誤認其為中華民國國民，才加
    以錄用，而且有幫該人辦理勞保，確實不知其為外國人云云，惟查：
  （一）右揭事實，業據證人即該尼泊爾籍外國人ＳＵＢＥＤＩ  ＢＨＯＪ  ＲＡＪ
        於警訊中供述明確，又ＳＵＢＥＤＩ  ＢＨＯＪ  ＲＡＪ係尼泊爾人，持觀
        光簽證入境，並非經許可引進之外勞，有ＳＵＢＥＤＩ  ＢＨＯＪ  ＲＡＪ
        之護照在卷可考，是被告雇用未經許可之外國人於中華民國境內工作，堪足
        認定。
  （二）被告雖辯稱：ＳＵＢＥＤＩ  ＢＨＯＪ  ＲＡＪ應徵時係由格桑南加介紹，
        並出示札西特古立身份證影本，因此導致其誤認云云。然該札西特古立身份
        證影本上之照片與本件查獲之外勞尼泊爾籍外國人ＳＵＢＥＤＩ  ＢＨＯＪ
        ＲＡＪ護照上之照片，經互相比對，前者（即札西特古立身分證影本）照片
        中人眉宇較為細緻，後者（即本件查獲之外勞）照片中人，不但留有濃濃落
        腮鬍，眉毛濃厚，眼睛深邃，可知兩者外貌差距甚大，一望即知並非同一人
        ，被告所辯誤認ＳＵＢＥＤＩ  ＢＨＯＪ  ＲＡＪ為札西特古立一節，顯無
        可採。又該尼泊爾籍外國人ＳＵＢＥＤＩ  ＢＨＯＪ  ＲＡＪ於偵訊時經警
        方人員出示格桑南加照片供其辨認時，陳稱：「我根本不認識這位男子（指
        格桑南加），而且我也未出具任何證明給他，當時ＤＥＶ帶我去應徵時，我
        站在旁邊沒說甚麼」等語（見台灣板橋地方法院檢察署八十八年度偵字第二
        五五七四號偵查卷第十三頁），是被告前開辯解與ＳＵＢＥＤＩ  ＢＨＯＪ
          ＲＡＪ陳述顯不相符，況且被告乙○○既自承：當初該人來應徵時，有看
        到身分證照片與本人不符，介紹人說沒有問題，才加以僱用云云，惟被告乙
        ○○身為被告甲○公司之總經理，於僱用員工之際，本應僅慎小心，今既對
        前來應徵之勞工身分已有懷疑，何以未再加以查證即行僱用？亦未通知ＳＵ
        ＢＥＤＩ  ＢＨＯＪ  ＲＡＪ補提身份證正本以認其身分，益見其前開辯解
        ，為卸責之詞，不足採信。
  （三）被告乙○○辯稱：伊係八十八年五月十七日起僱佣查獲之外國人工作，以前
        說八十八年六月中旬是記錯了云云，惟證人ＳＵＢＥＤＩ  ＢＨＯＪ  ＲＡ
        Ｊ業於警訊中供承：係八十八年六月中旬始受僱於被告乙○○等情，被告乙
        ○○自警訊時起迄偵訊中亦供承上情，是被告乙○○提出之札西特古立勞工
        保險卡所載，札西特古立自八十七年六月一日勞保生效，惟其時，證人ＳＵ
        ＢＥＤＩ  ＢＨＯＪ  ＲＡＪ應尚未至被告甲○公司工作，是被告所提出之
        勞工保險卡實不足為被告有利之認定。
  （四）況依被告所提出之札西特古立勞工保險卡所載，札西特古立自八十七年五月
        十八日起至同年六月一日止，短短一年半的時間，共有十二家公司為其投保
        ，平均每一個半月更換一次工作，且投保期間多所重疊，於辦理甲○公司投
        保時更未自案外人捷發實業有限公司及金富順實業股份有限公司退保，顯然
        該身份證有遭盜用之情形，被告甲○公司聘員工有五十人之多，且成立已四
        年餘，有經濟部公司執照影本一份在卷可稽，對於勞保之辦理事項，自當有
        一定之瞭解，其對此不尋常之情況，竟無所疑，仍繼續聘用，與常理顯不相
        容，所辯並無足採。
  是綜上所述，被告乙○○之辯解均不足採信，其犯行堪以認定。
二、按外國人未經雇主申請許可，不得在中華民國境內工作，且雇主不得聘僱或留用
    未經許可或許可失效之外國人，均為八十二年五月八日公佈施行之就業服務法第
    四十二條及第五十三條第一款所明定。查被告乙○○為被告甲○公司之受雇人，
    因執行業務，違反上開第五十三條第一款規定，聘僱未經許可之外國人工作，人
    數為一人，應依同法第五十八條第一項前段論罪。爰審酌被告乙○○因雇工不易
    始雇用外勞工作，犯罪之手段、雇用外勞時間之長短與犯罪後仍未坦承犯行，並
    參諸其執行公司業務，卻未循正常程序合法申請外籍勞工，而聘僱未經許可之外
    國人，影響我國就業市場秩序等一切情狀，量處如主文所示之刑，並諭知易服勞
    役之折算標準，以示懲儆。又法人受雇人因執行業務而犯就業服務法之罪者，該
    法人亦應科以罰金刑，就業服務法第第五十八條第二項定有明文。本件被告甲○
    公司其受雇人因執行業務而違反就業服務法第五十三條第一款規定，被告甲○公
    司應依就業服務法第五十八條第二項論科，爰審酌被告甲○公司其受雇人聘僱未
    經許可之外國人，影響我國就業市場秩序，對社會經濟造成損害，科以如主文所
    示之罰金，以示懲處。
據上論斷，應依刑事訴訟法第二百九十九條第一項前段，就業服務法第五十三條第一
款、第五十八條第一項前段、第二項，刑法第十一條前段、第四十二條第二項、現行
法規所定貨幣單位折算新台幣條例第二條、罰金罰鍰提高標準條例第二條，判決如主
文。
本案經檢察官黃明絹到庭執行職務。
中      華      民      國      八十九      年    三      月     九     日
                                      臺灣板橋地方法院刑事第三庭
                                          法  官  林  惠  玲
右正本證明與原本無異
如不服本判決應於送達後十日內向本院提出上訴狀
                                          書記官  陳  淑  芳
中      華      民      國      八十九      年    三      月    十四    日
附錄本案論罪科刑法條全文：
就業服務法第五十三條：
雇主不得有左列行為：
一、聘僱或留用未經許可或許可失效之外國人。
二、以本人名義聘僱外國人為他人工作。
三、未經許可聘僱或留用他人所申請聘僱之外國人。
四、指派所聘僱之外國人從事申請許可以外之工作。
就業服務法第五十八條：
違反第五十三條第一款、第二款或第三款規定，其聘僱或留用人數為一人者，處六月
以下有期徒刑、拘役或科或併科新臺幣九萬元以下罰金；其聘僱或留用人數為二人以
上者，處三年以下有期徒刑、拘役或科或併科新台幣三十萬元以下罰金。
法人之代表人、法人或自然人之代理人、受雇人或其他從業人員，因執行業務犯前項
之罪者，除處罰其刑為人外，對該法人或自然人亦科以前項之罰金。


司法院資訊處製作；財團法人民間司法改革基金會備份。
